【裁判字號】    99,簡上,1035
【裁判日期】    991231
【裁判案由】    詐欺
【裁判全文】
臺灣板橋地方法院刑事判決            99年度簡上字第1035號
上  訴  人
即  被  告  林子喻
上列上訴人因詐欺案件，不服本院99年度簡字第4019號中華民國
99年8 月20日第一審判決（聲請案號：99年度偵字第5565號，移
送併辦案號：99年度偵字第12386 號），提起上訴，本院管轄之
第二審合議庭判決如下：
    主  文
上訴駁回。
林子喻緩刑貳年。
    事實及理由
一、本案經本院審理結果，認第一審簡易判決認被告林子喻犯刑
    法第30條、第339 條第1 項之幫助詐欺取財罪，判處拘役五
    十日，如易科罰金以新臺幣一千元折算一日，認事用法及量
    刑均無不當，應予維持，並引用如附件一第一審判決書記載
    之事實、證據及理由。
二、被告林子喻上訴意旨略以：本件被告所有系爭渣打銀行帳戶
    之提款卡，係於民國99年1 月18日或同年月19日，其騎乘機
    車載友人簡湘庭至新北市板橋區板橋火車站後站購物，並為
    查詢前工作處所新劍橋醫事檢驗所有無將拖欠其之獎金約新
    臺幣（下同）2 、3 千元，匯入其上開渣打銀行帳戶，因而
    攜帶置於褲子左側口袋內外出，返家後於隔天欲再外出時始
    發現遺失，嗣因友人建議其前往掛失較妥當，其遂於同年月
    21 日 前往掛失，始知該提款卡遭人盜用其因該帳戶內存款
    餘額僅55元，因而未掛失、報警處理，其並無提供本件系爭
    帳戶之提款卡，交付他人作為詐騙被害人匯款之人頭帳戶使
    用，又被告並無前科，素行亦無不良，其並無何需要或動機
    ，將本件系爭帳戶提款卡交付他人使用，而告訴人吳碧芬之
    指述，亦僅能證明其遭詐騙而已，不能證明其有將系爭帳戶
    提款卡交付詐欺集團使用，再現今科技進步，網路密碼、提
    款卡密碼均能被歹徒破解，此亦有報載新聞可參，故原審判
    決以本件系爭提款卡密碼，是由其即帳戶所有人所設定，因
    而認定係被告將提款卡及密碼交付他人使用，純屬主觀之臆
    測，並無客觀證據可證，另原審判決以詐騙集團斷無甘冒帳
    戶隨時可能遭掛失止付，致無法取得詐騙所得金錢之風險，
    而利用他人遺失之帳戶，佐認被告有提供系爭帳戶提款卡供
    他人詐騙使用，此亦屬臆測之詞，並無何根據，是原審判決
    所認，容有違誤，爰提起上訴，請撤銷原判決，諭知被告無
    罪云云。
三、但查，原審判決所認被告林子喻犯有本件幫助詐欺取財之犯
    罪事實，業據告訴人吳碧芬於警詢、偵查指述被害情節綦詳
    （此告訴人於警詢之陳述，被告就其證據能力未爭執，依刑
    事訴訟法第159 條之5 規定，得為證據），並有被告本件上
    開渣打銀行開戶、交易明細等資料、告訴人吳碧芬被騙匯款
    之自動櫃員機交易明細表、報案資料等附卷可資佐證。被告
    上訴意旨雖矢口否認上揭幫助詐欺犯行，而辯稱上開意旨云
    云，然查：(一)依被告上開所述，其係於持本件系爭渣打銀行
    提款卡，查詢前工作處所新劍橋醫事檢驗所拖欠其之工作獎
    金，有無匯入其該渣打銀行帳戶時，不慎遺失云云，但新劍
    橋醫事檢驗所究係拖欠其多少金額獎金，被告卻無法說明確
    實金額，亦未曾提出拖欠獎金憑證以資證明，且被告早於98
    年10月24日即自該處離職，迄其所述99年1 月18日或19日查
    詢帳目之日，相隔已有將近3 個月之久，況其工作之新劍橋
    醫事檢驗所仍在營運中，豈有於離職後將近3 個月，仍未積
    極向工作處所詢討結清其所稱拖欠之1 、2 千元工作獎金，
    而仍在消極查詢前工作處所有無將拖欠其獎金匯入其薪資帳
    戶，可見其所辯之情，要與常情有違，顯堪質疑。再者，被
    告既須仰賴系爭帳戶提款卡，以供其查詢前工作處所有無將
    拖欠其獎金匯入，卻於發現遺失時，既不掛失亦不報警，反
    應冷漠，甚至於99年10月26日本院準備程序時，仍供稱不知
    新劍橋醫事檢驗所有無將拖欠其獎金，結清給付其本人（見
    本院該準備程序筆錄4 頁），顯均亦與其上述離職相隔將近
    3 個月之久，仍勤於持該系爭提款卡，特地前往查詢其被拖
    欠之獎金有無匯入之情，相對矛盾，由此益見被告上開所辯
    之情，要非事實。此外，被告上開辯稱其後有於99年1 月21
    日向渣打銀行掛失云云，惟經偵查中檢察官函詢該銀行覆稱
    被告上開系爭帳戶並無任何掛失紀錄等語，此有渣打國際商
    業銀行中和分行99年4 月22日渣打商銀中和字第09900075號
    函在卷可稽，亦見其上開所辯此節，與事實不符。(二)次查，
    被告雖於本院審理時聲請傳訊證人簡湘庭到庭證述附和其說
    云云，然被告於本院準備程序時，係稱：其當時係將本件系
    爭提款卡與手機、鑰匙一起放在褲子左邊口袋而遺失云云，
    而證人簡湘庭於本院審理時卻證稱：被告當天係帶有包包，
    包包內有手機、提款卡、錢包、鑰匙等物云云，其後又改稱
    ：被告提款卡是放在口袋云云（見本院99年12月15日審判筆
    錄6 至7 頁），前後所述不一，亦與被告上開所述之情未盡
    相符；再者依被告所述：其係於攜帶系爭提款卡至板橋後站
    隔天發現該提款卡遺失云云，惟證人簡湘庭於本院審理時卻
    證稱：其與被告是於去板橋後站隔二、三天才發現提款卡不
    見，發現後隔天就去掛失云云（見本院上開審判筆錄7 至8
    頁），亦均與被告上開所述不符，依上所述，證人簡湘庭所
    述與被告上開所辯多有不合，且依證人簡湘庭所述，其亦係
    於與被告至板橋後站後購物後隔數日才發現系爭提款卡不見
    ，顯見證人簡湘庭亦不能證明被告上開系爭提款卡確係遺失
    ，是證人簡湘庭於本院之證述，自不能為被告有利之認定。
    (三)又依被告於本院準備程序時所述，其上開系爭提款卡並無
    貼或載有密碼，衡情被告上開所辯遺失之情果真屬實，拾獲
    之詐欺集團既不知被告系爭提款卡之密碼，如何得於告訴人
    被騙匯款後旋即提領一空，被告雖另辯稱報載有詐欺集團可
    破解提款卡密碼云云，然按諸常情顯然不易，否則金融機構
    如何能保障其存款人之權益，且被告亦無實據可資證明，其
    該提款卡密碼於現今科技得以破解，是被告此辯解亦難採信
    ；再者詐欺集團又豈願甘冒隨時可能遭遺失者掛失不能提款
    之風險，加以利用，且被告又適巧直至詐欺集團於99年1 月
    20日使用其該系爭帳戶詐得告訴人匯款後，始稱欲於99年1
    月21日辦理掛失，且於99年1 月23日始向警方報案製作筆錄
    ，而適巧被告上開帳戶有僅餘55元存款，始遺失系爭帳戶提
    款卡，益見被告上開所辯諸多巧合情節，多有與常情事理違
    背之處，顯難令人採信。是綜上所述諸情，參互印證，足見
    被告上開所辯，有諸多疑點且有不實之處，衡諸應係卸責之
    詞，不足採信，從而堪認本件被告系爭渣打銀行帳戶提款卡
    及密碼，應均係被告提供予詐欺集團供作詐騙告訴人匯款之
    人頭帳戶使用無訛。本件事證已臻明確，被告上揭幫助詐欺
    犯行堪以認定，應予依法論科。從而，本件原審判決認事用
    法，核無不合，另衡諸被告本件犯罪動機、手段、所生危害
    及犯後態度等一切情狀，原審判決量刑亦屬妥適。而被告仍
    執上詞提起上訴，顯無理由，自應予駁回。惟另查被告前未
    曾因故意犯罪受有期徒刑以上刑之宣告，此有臺灣高等法院
    被告前案紀錄表在卷可稽，而本件衡其應係因一時失慮，而
    觸犯刑罰，且已於告訴人達成民事賠償和解，此有被告提出
    之本院板橋簡易庭99年度司板小調字第1234號調解筆錄影本
    在卷可稽，是衡其經此教訓後，應知所警惕，信無再犯之虞
    ，本院因認原審判決所宣告之刑以暫不執行為適當，爰併予
    宣告緩刑二年，以啟自新。
據上論斷，應依刑事訴訟法第455 條之1 第1 項、第3 項、第36
8 條、第373 條，刑法第74條第1 項第1 款，判決如主文。
本案經檢察官陳怡親到庭執行職務
中    華    民    國    99    年    12    月    31    日
                刑事第七庭  審判長法  官  彭  全  曄
                                  法  官  林  鈺  琅
                                  法  官  張  兆  光
以上正本證明與原本無異
本件不得上訴
                                  書記官  莊  川  億
中    華    民    國    99    年    12    月    31    日
附錄本案論罪科刑法條全文：
中華民國刑法第339條
意圖為自己或第三人不法之所有，以詐術使人將本人或第三人之
物交付者，處 5 年以下有期徒刑、拘役或科或併科 1 千元以下
罰金。
以前項方法得財產上不法之利益或使第三人得之者，亦同。
前二項之未遂犯罰之。
--------------------------------------------------------
附件一：
┌─────────────────────────────┐
│臺灣板橋地方法院刑事簡易判決          99年度簡字第4019號  │
│聲  請  人  臺灣板橋地方法院檢察署檢察官                  │
│被      告  林子喻  男  26歲（民國○○年○月○○日生）         │
│                    身分證統一編號：Ｚ000000000號          │
│                    住臺北縣板橋市○○路○段153巷25之4號   │
│上列被告因詐欺案件，經檢察官聲請以簡易判決處刑（99年度偵  │
│字第5565號），暨聲請移送併案審理（臺灣板橋地方法院檢察署  │
│99年度偵字第12386號），本院判決如下：                     │
│    主  文                                                │
│林子喻幫助意圖為自己不法之所有，以詐術使人將本人之物交付  │
│，處拘役伍拾日，如易科罰金，以新臺幣壹仟元折算壹日。      │
│    事實及理由                                            │
│一、本件犯罪事實及證據，除證據欄應補充「詐騙集團為隱匿自  │
│    己之犯行及以提款卡快速取款，均利用人頭帳戶詐騙他人匯  │
│    入款項，為確保該帳戶及提款卡可供正常使用，斷無利用他  │
│    人遺失之帳戶，而甘冒該帳戶隨時可能遭掛失止付致無法取  │
│    得詐騙金錢之風險」外，餘均引用如附件檢察官聲請簡易判  │
│    決處刑書之記載。                                      │
│二、按刑法上之幫助犯，係對於犯罪與正犯有共同之認識，而以  │
│    幫助之意思，對於正犯資以助力，而未參與實施犯罪之行為  │
│    者而言（最高法院88年度臺上字第1270號判決要旨參照）。  │
│    是以，如未參與實施犯罪構成要件之行為，且係出於幫助之  │
│    意思提供助力，即屬幫助犯，而非共同正犯。查被告林子喻  │
│    將其所有之提款卡及密碼提供予真實姓名年籍不詳之詐騙集  │
│    團成員用以詐騙告訴人吳碧芬匯入金錢，係基於幫助該成員  │
│    用以詐騙他人財物之犯意，而未參與詐欺取財犯行之構成要  │
│    件行為。故核被告林子喻所為，係犯刑法第30條第1 項前段  │
│    、第339 條第1 項之幫助詐欺取財罪。又被告基於幫助之犯  │
│    意而為非屬詐欺取財犯行之構成要件行為，為幫助犯，爰依  │
│    刑法第30條第2 項之規定，按正犯之刑減輕之。爰審酌被告  │
│    並無前科，參照卷附之臺灣高等法院被告前案紀錄表，惟其  │
│    提供帳戶供他人詐欺取財，助長詐騙財產犯罪之風氣，增加  │
│    告訴人尋求救濟之困難，並擾亂金融交易往來秩序，危害社  │
│    會正常交易安全，兼衡其犯罪之動機、目的、手段、告訴人  │
│    損害之金額新臺幣10萬元，暨審其犯後態度等一切情狀，量  │
│    處如主文所示之刑，並諭知易科罰金之折算標準。至臺灣板  │
│    橋地方法院檢察署99年度偵字第12386 號移送併辦之犯罪事  │
│    實與本案經聲請之犯罪事實，有事實上同一之實質上一罪關  │
│    係，自為聲請效力所及，本院自應併予審認，附此敘明。    │
│三、依刑事訴訟法第449 條第1 項前段、第3 項、第454 條第2   │
│    項，刑法第30條第1 項前段、第2 項、第339 條第1 項、第  │
│    41條第1 項前段，刑法施行法第1 條之1 第1 項、第2 項前  │
│    段，逕以簡易判決處刑如主文。                          │
│四、如不服本判決，應於判決送達後10日內，向本院提出上訴狀  │
│    ，上訴於本院第二審合議庭（須附繕本）。                │
│中    華    民    國    99    年    8     月    20    日  │
│                  刑事第二十二庭  法  官  傅明華          │
│上列正本證明與原本無異。                                  │
│                                  書記官  張玫玲          │
│中    華    民    國    99    年    8     月    20    日  │
│附錄本案論罪科刑法條全文：                                │
│中華民國刑法第30條                                        │
│幫助他人犯罪者，為從犯。雖他人不知幫助之情者，亦同。      │
│從犯之處罰，得按正犯之刑減輕之。                          │
│                                                          │
│中華民國刑法第339條                                       │
│意圖為自己或第三人不法之所有，以詐術使人將本人或第三人之  │
│物交付者，處 5 年以下有期徒刑、拘役或科或併科 1 千元以下  │
│罰金。                                                    │
│以前項方法得財產上不法之利益或使第三人得之者，亦同。      │
│前二項之未遂犯罰之。                                      │
│--------------------------------------------------------- │
│附件：                                                    │
│臺灣板橋地方法院檢察署檢察官聲請簡易判決處刑書            │
│                                       99年度偵字第5565號 │
│     被      告  林子喻  男  25歲（民國○○年○月○○日生）    │
│                         國民身分證統一編號：Ｚ000000000號 │
│                         住臺北縣板橋市○○路○段153巷25之 │
│                         4號                              │
│ 上列被告因詐欺案件，業經偵查終結，認宜聲請以簡易判決處刑 │
│ ，茲將犯罪事實及證據並所犯法條分述如下：                 │
│         犯  罪  事  實                                   │
│ 一、林子喻明知於犯罪集團專門收集人頭帳戶用以犯罪之社會現 │
│     象層出不窮之際，若將自己之銀行帳戶提供他人使用，可能 │
│     因此供不法詐騙份子用以詐使他人將款項匯入後，再加以提 │
│     領之用，並能預見可能因而幫助他人從事詐欺取財犯罪，竟 │
│     不違背其本意，仍基於幫助他人詐欺取財之不確定故意，於 │
│     民國99年1月20日前之某日，將其向渣打國際商業銀行中和  │
│     分行（下稱渣打銀行）所申設之帳號00000000000000號無摺 │
│     帳戶之提款卡及密碼，交付予真實姓名、年籍不詳之詐欺集 │
│     團成員，而容任他人使用其持有之上開帳戶遂行犯罪。上開 │
│     真實姓名、年籍不詳之人所屬犯罪集團於取得林子喻上開帳 │
│     戶之提款卡及密碼後，乃基於意圖為自己不法所有之犯意聯 │
│     絡，於99年1月20日21時許，撥打電話予吳碧芬，佯稱其先  │
│     前購物時誤選以分期方式付款，需依指示至自動提款機操作 │
│     並至銀行以現金存款，吳碧芬因此陷於錯誤，於同日22時30 │
│     分許依指示以現金存款新臺幣10萬元至上開渣打銀行帳戶內 │
│     。該犯罪集團旋將詐得之款項提領一空。嗣因吳碧芬發覺遭 │
│     詐騙，報警處理，始循線查悉上情。                     │
│ 二、案經吳碧芬訴由臺北縣政府警察局海山分局移送偵辦。     │
│         證  據  並  所  犯  法  條                       │
│ 一、訊據被告林子喻固坦承上開渣打銀行帳戶為其所申設之事實 │
│     ，惟矢口否認有何幫助詐欺之犯行，辯稱：我的提款卡在99 │
│     年1月18日或19日遺失了，因為帳戶裡沒錢，所以我發現遺  │
│     失時沒有馬上去掛失，應該是我騎車時提款卡從口袋掉出來 │
│     ，沒有其他人知道我提款卡密碼云云。經查，前揭犯罪事實 │
│     ，業據證人即告訴人吳碧芬於警詢中指述綦詳，復有渣打銀 │
│     行自動櫃員機交易明細表、被告之渣打銀行開戶資料、對帳 │
│     單各1份附卷可稽，是被告之前開帳戶確為犯罪集團作為詐  │
│     騙他人財物之用，堪予認定。被告雖以上開帳戶之提款卡遺 │
│     失等語置辯，惟被告並未能提出其提款卡確實遺失之具體證 │
│     據，且依一般金融交易習慣，存款戶辦理開設帳戶而一併申 │
│     辦金融卡或提款卡者，可分別以帳戶存摺或以金融卡提領其 │
│     帳戶內之金額，其以操作自動櫃員機之方式提領現金者，除 │
│     應使用正確之金融卡外，亦應一併輸入正確之金融卡密碼， │
│     始得提領，而金融卡之密碼乃係由帳戶所有人自行設定，係 │
│     極為私密之事，他人實無從知悉，而本件告訴人吳碧芬遭詐 │
│     騙之款項旋遭人提領一空等情，有上開對帳單可考，顯見被 │
│     告應有將其提款卡密碼告知他人，其空言辯稱提款卡遺失且 │
│     並未告知他人密碼一節，顯不足採。又時下利用人頭帳戶從 │
│     事詐欺犯罪之事件時有所聞，被告為智能無礙之成年人，理 │
│     應知悉此情，被告對於其持有之前開帳戶將用於不法，應有 │
│     相當之認識，竟仍提供帳戶予他人使用，則其對使用之帳戶 │
│     將遭詐欺集團用以犯罪，顯有幫助之犯意，其幫助詐欺犯嫌 │
│     已堪認定。                                           │
│ 二、按幫助犯之成立，主觀上行為人須有幫助故意，客觀上須有 │
│     幫助行為。且幫助犯係從屬於正犯而成立，並無獨立性，故 │
│     幫助犯須對正犯之犯罪事實，具有共同認識而加以助力，始 │
│     能成立，其所應負責任，亦以與正犯有同一認識之事實為限 │
│     ，若正犯所犯之事實，超過其共同認識之範圍時，則幫助者 │
│     事前既不知情，自不負責。次按，從犯對正犯行為所認識之 │
│     內容，如與正犯所發生之事實不一致時，應僅就其所認識之 │
│     範圍負責。次按刑法上之幫助犯，係對於犯罪與正犯有共同 │
│     之認識，而以幫助之意思，對於正犯資以助力，而未參與實 │
│     施犯罪之行為者而言（最高法院75年度台上字第1509號、84 │
│     年度台上字第5998號、第6475號、88年度台上字第1270號判 │
│     決意旨參照）。本件被告基於幫助詐欺之犯意，將帳戶交付 │
│     予真實姓名、年籍不詳之犯罪集團成員，該犯罪集團利用被 │
│     告之幫助，遂行詐欺取財之犯行，被告所為係參與詐欺罪構 │
│     成要件以外之行為，應認係幫助犯。故核被告所為，係犯刑 │
│     法第30條第1項前段、第339條第1項之幫助詐欺取財罪嫌。  │
│     另被告幫助他人遂行詐欺取財犯行，為幫助犯，請依刑法第 │
│     30條第2項規定，按正犯之刑減輕之。                    │
│ 三、依刑事訴訟法第451條第1項聲請逕以簡易判決處刑。       │
│     此  致                                               │
│ 臺灣板橋地方法院                                         │
│ 中    華    民    國    99    年    4     月    26    日 │
│                               檢  察  官  藍  海  凝     │
│ 本件正本證明與原本無異                                   │
│ 中    華    民    國    99    年    4     月    29    日 │
│                               書  記  官  林  珮  茹     │
│                                                          │
└─────────────────────────────┘
附件二：
┌─────────────────────────────┐
│臺灣板橋地方法院檢察署檢察官併辦意旨書                    │
│                                      99年度偵字第12386號 │
│     被      告  林子喻  男  26歲（民國○○年○月○○日生）    │
│                         國民身分證統一編號：Ｚ000000000號 │
│                         住臺北縣板橋市○○路○段153巷25之 │
│                         4號                              │
│ 上列被告因詐欺案件，認應與貴院審理中之99年度簡字第4019號 │
│ 案件併案審理，茲將犯罪事實及證據並所犯法條分述如下：     │
│         犯  罪  事  實                                   │
│ 一、林子喻明知於犯罪集團專門收集人頭帳戶用以犯罪之社會現 │
│     象層出不窮之際，若將自己之銀行帳戶提供他人使用，可能 │
│     因此供不法詐騙份子用以詐使他人將款項匯入後，再加以提 │
│     領之用，並能預見可能因而幫助他人從事詐欺取財犯罪，竟 │
│     不違背其本意，仍基於幫助他人詐欺取財之不確定故意，於 │
│     民國99年1月20日前之某日，將其向渣打國際商業銀行中和  │
│     分行（下稱渣打銀行）所申設之帳號00000000000000號無摺 │
│     帳戶之提款卡及密碼，交付予真實姓名、年籍不詳之詐欺集 │
│     團成員，而容任他人使用其持有之上開帳戶遂行犯罪。上開 │
│     真實姓名、年籍不詳之人所屬犯罪集團於取得林子喻上開帳 │
│     戶之提款卡及密碼後，乃基於意圖為自己不法所有之犯意聯 │
│     絡，於99年1月20日21時許，撥打電話予吳碧芬，佯稱其先  │
│     前購物時誤選以分期方式付款，需依指示至自動提款機操作 │
│     並至銀行以現金存款，吳碧芬因此陷於錯誤，於同日22時30 │
│     分許依指示以現金存款新臺幣10萬元至上開渣打銀行帳戶內 │
│     。該犯罪集團旋將詐得之款項提領一空。嗣因吳碧芬發覺遭 │
│     詐騙，報警處理，始循線查悉上情。                     │
│ 二、案經案經吳碧芬訴由臺北市政府警察局松山分局移送偵辦。 │
│         證  據  並  所  犯  法  條                       │
│ 一、證據：                                               │
│ （一）被告林子喻於警詢時之供述。                         │
│ （二）證人即告訴人吳碧芬於警詢及偵查中之證述。           │
│ （三）渣打銀行自動櫃員機交易明細表、林子喻之渣打銀行帳戶 │
│       銀行存摺支存對帳單、開戶資料影本各1份。            │
│ 二、核被告所為，係犯刑法第30條第1項前段、第339條第 1項之 │
│     幫助詐欺取財罪嫌。                                   │
│ 三、併案理由：查被告林子喻前因幫助詐欺案件，經本署檢察官 │
│     於99年4月26日以99年度偵字第5565號聲請簡易判決處刑，  │
│     現由貴院（恩股）以99年度簡字第4019號案件審理中，有該 │
│     案聲請簡易判決處刑書、本署全國刑案資料查註紀錄表、本 │
│     署公務電話紀錄在卷足憑，其所涉本件幫助詐欺犯行，與該 │
│     案所提供之帳戶及被害人均相同，屬事實上同一案件，為前 │
│     開案件聲請簡易判決處刑效力所及，自應移請併案審理。   │
│     此  致                                               │
│ 臺灣板橋地方法院                                         │
│ 中    華    民    國    99    年     7    月     13   日 │
│                               檢察官  藍  海  凝         │
└─────────────────────────────┘

司法院資訊處製作；財團法人民間司法改革基金會備份。
